【裁判字號】    95,交聲,580
【裁判日期】    951212
【裁判案由】    違反道路交通管理處罰條例聲明異議
【裁判全文】
臺灣士林地方法院交通事件裁定
原處分機關  交通部公路總局嘉義區監理所
異  議  人
即受處分人  甲○○
上列受處分人因違反道路交通管理處罰條例案件，對於交通部公
路總局嘉義區監理所民國95年3 月28日所為之處分（原處分案號
：嘉監裁字第裁70-KAD072448號），聲明異議，本院裁定如下：
    主  文
異議駁回。
    理  由
一、按行為後法律或自治條例有變更者，適用行政機關最初裁處
    時之法律或自治條例；但裁處前之法律或自治條例有利於受
    處罰者，適用最有利於受處罰者之規定，行政罰法第5 條定
    有明文。查異議人即受處分人甲○○行為後，道路交通管理
    處罰條例第40條第1 項及第63條第1 項第1 款業於95年7 月
    1 日修正公布施行，比較修法前後對於汽車駕駛人行車速度
    超過規定之最高時速之罰則，均處汽車駕駛人新臺幣（下同
    ）1,200 元以上2,400 元以下罰鍰，並記違規點數1 點，僅
    修正後法律就同時違反道路交通管理處罰條例第43條第1 項
    第2 款之規定情形另設規範，揆之本案事實，修正前後罰則
    相同，依行政罰法第5 條規定，自應適用行政機關最初裁處
    時之法律即修正前道路交通管理處罰條例第40條第1 項、第
    63條第1 項第1 款規定論處，先予敘明。
二、原處分意旨略以：異議人即受處分人甲○○駕駛3B-8109 號
    自用小客車，於95年2 月10日8 時40分許，在台78公路11.7
    公里處，經警舉發「限速90公里、雷達測速104 公里、超速
    14公里」之違規，依道路交通管理處罰條例第40條第1 項規
    定處罰鍰1,700 元，並依同條例第63條第1 項第1 款規定記
    違規點數1 點。
三、異議意旨略以：元長往台西方向，由標示15公里處直至日前
    遭舉發之11.7公里處皆無任何限速標誌，雖雲林縣警察局虎
    尾分局函覆17公里處設有限速標示，但異議人並非逆向行駛
    ，如何能在15公里往11.7公里間看到在17公里處之標示？且
    異議人自元長褒忠匝道入口（標示15公里處）駛入該路段，
    自即非行經17公里處。又依道路交通管理處罰條例第7之2條
    第3 項，行車速度超過規定之最高速限或低於規定之最低速
    限之違規行為，採用固定或非固定式科學儀器取得證據資料
    證明者，於一般道路須至少於一百公尺，於高速公路、快速
    公路須至少於三百公尺前，明顯標示之。又依行政程序法第
    5 條、第6 條及第8 條之規定，行政行為應明確、不得為差
    別待遇，以及應以誠實信用之方式為之、並應保護人民正當
    合理之信賴等語。
四、經查：
  (一)異議人甲○○於95年2 月10日上午8 時40分許，駕駛車牌號
    碼3B-8109 號自小客車，行經台78公路11.7公里處，經警攔
    停舉發「限速90公里、雷達測速104 公里、超速14公里」之
    違規，有舉發通知單影本1 紙在卷可稽。異議人雖稱其自台
    78線快速道路西向15公里處之元長褒忠匝道駛入該路段，至
    遭舉發之11.7公里處皆無任何限速標誌，且其非逆向行駛，
    無法看到在17公里處之限速標誌等語。查台78公路15公里處
    往西方向至台78公路11.7公里處，未設置限速標誌及號誌速
    限，但台78公路往西方向在17公里處，設置有限速90公里標
    誌等情，有雲林縣警察局虎尾分局95年8 月31日虎警交裁字
    第0950010803號函及檢附照片4張 在卷可參，又台78線竣工
    圖西向14.52 公里處原設置90速限標誌，現況已遺失，亦有
    交通部公路總局第五區養護工程處95年12月1 日五工養字第
    0950022861號函在卷可憑，足見如以異議人所稱之行車方向
    觀之，其適無法看見設置於台78公路往西方向17公里處限速
    90公里之標誌無誤。惟臺灣地區並未仿外國，有無速限公路
    之存在，此為公所週知之事實，是受處分人於使用快速公路
    前，即應知悉快速公路所應遵守之速限，而非可以無上限之
    速度駕車行駛。再有關台78快速公路之速限海口至古坑系統
    交流道（0 公里880 公尺至43公里520 公尺）之最高速限為
    時速90公里，業經交通部公路總局公告，有上開交通部公路
    總局第五區養護工程處上開函檢送之東西向快速公路通車情
    形與速限統計表可按，且衡情交通部公路總局均會於公路啟
    用或速限變更施行前，對速限規定普遍宣導，故受處分人於
    使用台78快速公路之前，對台78快速公路之速限尚不得因行
    經路段欠缺速度標誌，即諉為不知，而可貿然以無速限之標
    準駕車。
  (二)依95年7 月1 日修正公布施行之道路交通管理處罰條例第7
    之2 條第1 項第7 款、第3 項規定，汽車駕駛人經以科學儀
    器取得證據資料證明其行為違規，當場不能或不宜攔截製單
    舉發者，得逕行舉發，又汽車駕駛人行車速度超過規定之最
    高速限或低於規定之最低速限者，採用固定式或非固定式科
    學儀器取得證據資料證明者，於一般道路至少於一百公尺，
    於高速公路、快速公路須至少於三百公尺前，明顯標示之。
    而本件舉發單位有依新規定於台78公路往西方向17公里處設
    置「前有測速照相」明顯警告標示牌之事實，有現場照片4
    張在卷可佐。況本件係當場攔停舉發而非逕行舉發，揆諸前
    揭規定，亦毋須具備該條例第7 之2條 第3 項所規定之要件
    ，從而，本件舉發員警依法舉發，並無違誤。再本件舉發員
    警係以攔停方式，當場舉發異議人之違規行為，亦無不符誠
    實信用之情形，而行車速度，依標誌或標線之規定，無標誌
    或標線者，行車時速不得超過50公里，上開法規釋示甚明，
    是亦無保護人民正當合理之信賴問題，異議人以前詞置辯，
    難認可採，本件事證明確，異議人之違規行為堪以認定。
五、綜上所述，異議人確有於前揭時、地行車速度超過規定之最
    高時速之違規行為，從而，原處分機關依修正前道路交通管
    理處罰條例第40條第1 項、第63條第1 項第1 款之規定，裁
    處異議人罰鍰1,700 元，並記違規點數1 點，並無不當。從
    而本件聲明異議為無理由，應予駁回。
據上論斷，應依道路交通案件處理辦法第19條，裁定如主文。
中    華    民    國    95    年    12    月    12    日
                  交通法庭法  官  許碧惠
以上正本證明與原本無異。
如不服本裁定應於送達後5日內向本院提出抗告狀
                          書記官  徐仁豐
中    華    民    國    95    年    12    月    12    日


司法院資訊處製作；財團法人民間司法改革基金會備份。
